臺灣桃園地方法院刑事判決　　　　　　　94年度易緝字第49號
公　訴　人　臺灣桃園地方法院檢察署檢察官
被　　　告　戊○○
上列被告因詐欺案件，經檢察官提起公訴（86年度偵字第15844
號），本院判決如下︰
    主  文
戊○○無罪。
    理  由
一、公訴意旨略以：被告戊○○意圖為自己不法之所有，並基於
    概括犯意，自民國86年7 月間起，至桃園縣桃園市○○路12
    8 號「邱永興糧食行」，佯稱欲購買食用米，使該糧食行不
    疑有他，乃陸續將價額新臺幣（下同）260,000 餘元之食米
    交予戊○○，戊○○並交付面額共122,400 元之支票2 張予
    該糧食行負責人乙○○資以搪塞，詎屆期該支票均告退票，
    始知受騙。因認被告涉犯刑法第339 條第1 項之詐欺取財罪
    嫌。
二、按犯罪事實應依證據認定之，無證據不得認定犯罪事實；又
    不能證明被告犯罪者，應諭知無罪之判決，刑事訴訟法第15
    4 條第2 項及第301 條第1 項分別定有明文。而告訴人之告
    訴，係以使被告受刑事訴追為目的，是其陳述是否與事實相
    符，仍應調查其他證據以資審認；且認定不利於被告之事實
    ，須依積極證據，苟積極證據不足為不利於被告之認定時，
    即應為有利於被告之認定，更不必有何有利之證據（最高法
    院52年度臺上字第1300號及30年度上字第816 號分別著有判
    例可資參照）。
三、本件公訴人認被告戊○○涉有上述罪嫌，係以告訴人乙○○
    於偵查中之指訴，及卷附之送貨單、支票暨退票理由單等影
    本為其論據，並聲請傳喚證人乙○○、甲○○（原名李振鉅
    ）、己○○○（由庚○○到庭）、丁○○到庭為證。訊據被
    告固供承其案發時擔任「達斯美量販店」之負責人，惟矢口
    否認有何詐欺之犯行，辯稱：伊僅係掛名之負責人，實際負
    責人為經理陳清在，店內業務均由陳清在處理，而以量販店
    名義請領之支票，及用以簽發支票之印鑑章，亦為陳清在所
    持用，伊未曾參與店內業務，並無詐騙告訴人等語。經查：
  (一)告訴人乙○○於偵查中雖指稱：「戊○○」自87年7 、8 月
    起向本米行買米，共買13次，貨款總計263,650 元均未支付
    ，「戊○○」開「達斯美平價中心」，貨是「戊○○」自己
    到公司來載，他自己派小貨車來，他說要直接送給他的客戶
    等語，然此不惟為被告所堅詞否認，且證人乙○○於本院審
    理時到庭指認後，亦證稱：伊確定被告不是向其買米而自稱
    「戊○○」之人等語，另證人即告訴人之妻彭秋榮、證人即
    「嘉豪企業有限公司」經理丁○○、證人即「和春農業加工
    廠」負責人甲○○、證人即「玉豐全食品行」業務主管庚○○及證人即曾任「凱偉股份有限公司」副理丙○○固於審理
    時指稱：其等之公司行號曾遭開設「達斯美量販中心」之「
    戊○○」詐騙貨物等語，惟除證人庚○○因未曾與該自稱「
    戊○○」之人接洽，而無從指認外，其餘自承見過該「戊○○」之證人彭秋榮、丁○○、甲○○經當庭指認結果，俱未
    能確認被告即該行騙之人，而證人丙○○則證稱：向伊訂貨
    之人，自稱姓陳，當時年約4 、50歲，但伊確定該人非在庭
    之被告，該陳姓男子曾與另二人前來大里載貨，其中亦無在
    庭之被告，伊有次到該陳姓男子辦公室，見印章及支票均由
    該男子保管，伊領票時，會計也有說該男子是老闆等語，再
    參以證人丁○○於審理時復證稱：該自稱「戊○○」之人說
    他是「達斯美量販店」經理等語，足見被告所辯：伊係掛名
    負責人，未參與詐騙，支票及印鑑均在經理陳清在手上等語
    ，尚非全然不可採信。再告訴人所提之送貨單及支票暨退票
    理由單等影本，至多僅足證明行騙貨物之人有簽發以「達斯
    美量販店」名義請領之支票支付貨款而已，雖該等支票之發
    票人欄位蓋有負責人即被告之印文，然因該商號之實際負責
    人或係他人，是憑此自不足證明該票據必為被告所簽發，尤
    難遽以推論被告與該實際行騙之人就上開犯行有犯意聯絡及
    行為分擔。
  (二)綜上所述，本案依現存證據，實難認在客觀上已達於通常一
    般人均不致於有所懷疑，而得確信被告戊○○達犯罪之程度
    。此外復查無積極證據足認被告有何公訴人所指之犯行，揆
    諸首揭法條說明，自應為被告無罪之諭知，以昭審慎。
四、至移送併辦部份（臺灣板橋地方法院檢察署87年度偵字第17
    951 號、88年度偵字第1860號、94年度偵緝字第783 號、94
    年度偵緝字第767 號），因被告戊○○既已諭知無罪，併辦
    部份自無從併予審酌，應退還各檢察官另行處理。
據上論斷，應依刑事訴訟法第301 條第1項，判決如主文。
本案經檢察官崔秉君到庭執行職務。
中　　華　　民　　國　　94　　年　　8 　　月　　30　　日
                刑事第十一庭 審判長法  官  蔡 榮 澤
                                   法  官  魏 于 傑
                                   法  官  丁 俊 成
以上正本證明與原本無異。
如不服本判決，應於判決送達後10日內向本院提出上訴狀（應附
繕本），上訴於臺灣高等法院。
     　　　　　　　　　　　　　　　書記官　簡 慧 瑛
中　　華　　民　　國　　94　　年　　8 　　月　　31　　日
